臺灣高等法院刑事裁定
109年度抗字第1774號
抗  告  人
即  受刑人  陳益修



上列抗告人即受刑人因聲請定其應執行刑案件，不服臺灣基隆地
方法院109年度聲字第725號，中華民國109年9月14日裁定（聲請
案號：臺灣基隆地方檢察署109年度執聲字第433號），提起抗告
，本院裁定如下：
    主  文
原裁定撤銷，發回臺灣基隆地方法院。
    理  由
一、原裁定意旨略以：
　㈠抗告人即受刑人陳益修（下稱抗告人）犯如附表所示各罪，
    經原審法院分別判處如附表所示之刑確定，有各該案裁判書
    及本院被告前案紀錄表附卷可稽；其中有得易科罰金之罪（
    附表編號2至7）與不得易科罰金之罪（附表編號1、8至11）
    ，茲檢察官依抗告人聲請就附表所示各罪定其應執行之刑，
    有該抗告人於民國109年7月8日所具之請求檢察官聲請定應
    執行刑聲請狀1紙（見臺灣基隆地方檢察署109年度執聲字第
    433號卷宗第2頁）在卷足憑。本件抗告人所犯如附表所示各
    罪，均係於原審法院108年度訴字第381號判決確定（108年8
    月19日）前所犯；而本件最後事實審法院係抗告人所犯附表
    編號8至11所示之罪之案件，經原審法院於109年5月7日判決
    ，109年6月4日確定，是以檢察官以原審法院為上開案件之
    犯罪事實最後判決法院，聲請定其應執行之刑，洵屬有據。
　㈡按行為人所犯為數罪併罰，其中之一罪雖得易科罰金，但因
    與不得易科之他罪合併處罰之結果，於定執行刑時，祇須將
    各罪之刑合併裁量，不得易科罰金合併執行（司法院大法官
    會議釋字第144號、第679號解釋意旨參照）；是併合處罰結
    果而不得易科罰金時，原可易科部分所處之刑，自亦無庸為
    易科折算標準之記載。因之，抗告人所犯如附表編號2至7所
    示之罪雖得易科罰金，但因與不得易科之如附表編號1、8至
    11所示之罪合併處罰之結果，原審於定執行刑時，自無庸諭
    知易科罰金。另刑事訴訟法第370條第2項、第3項，已針對
    第二審上訴案件之定應執行之刑，明定有不利益變更禁止原
    則之適用；而分屬不同案件之數罪併罰，倘一裁判宣告數罪
    之刑，曾經定其執行刑，再與其他裁判宣告之刑定其執行刑
    時，在法理上亦應同受此原則之拘束（最高法院103年9月2
    日103年度第14次刑事庭會議決議意旨參照），從而上開更
    定之執行刑，不應比前定之執行刑加計其他裁判所處刑期後
    為重，否則即與法律秩序理念及法律目的之內部界限有違（
    最高法院80年台非字第473號判例要旨參照）。是本件定應
    執行刑除不得逾越刑法第51條第5款所定法律之外部界限，
    即不得重於附表編號1至11所示各罪宣告刑之總和（有期徒
    刑7年8月），亦應受內部界限之拘束，即不得重於附表所示
    各罪曾定應執行刑及其他各罪宣告刑之總和（有期徒刑3年6
    月）。爰依上開說明，裁定應執行之刑為有期徒刑5年6月等
    語。
二、抗告意旨略以：抗告人所犯各罪刑期總和為有期徒刑3年6月
    ，原裁定卻定其應執行刑為有期徒刑5年6月，明顯違反公平
    比例原則，爰依法提起抗告，請撤銷原裁定，更為適法之裁
    定云云。
三、按裁判確定前犯數罪者，併合處罰之，但得易科罰金與不得
    易科罰金之罪，不在此限；前項但書情形，受刑人請求檢察
    官聲請定應執行刑者，依第51條規定定之；數罪併罰，有二
    裁判以上者，依第51條之規定，定其應執行之刑；數罪併罰
    ，分別宣告多數有期徒刑者，於各刑中之最長期以上，各刑
    合併之刑期以下，定其刑期，但不得逾30年，刑法第50條第
    1項但書第1款、第2項、第53條及第51條第5款分別定有明文
    。又刑事訴訟法第370條第2項、第3項，已針對第二審上訴
    案件之定應執行之刑，明定有不利益變更禁止原則之適用；
    而分屬不同案件之數罪併罰有應更定執行刑之情形，倘一裁
    判宣告數罪之刑，曾經定其執行刑，再與其他裁判宣告之刑
    定其執行刑時，在法理上亦應同受此原則之拘束。亦即，另
    定之執行刑，其裁量所定之刑期，不得較重於前定之執行刑
    加計後裁判宣告之刑之總和（最高法院103年度台抗字第674
    號、第707號裁定意旨參照）。
四、經查：
　㈠本件抗告人犯如附表所示之11罪，經原審法院判處如附表所
    示之刑，均經分別確定在案，且附表編號2至11所示之罪均
    為附表編號1所示之裁判確定前所犯，此有本院被告前案紀
    錄表及上開刑事判決在卷可稽。其中抗告人所犯如附表編號
    2至7所示6罪所處之刑均得易科罰金，如附表編號1、8至11
    所示5罪則均不得易科罰金，原不得合併定應執行刑。然抗
    告人業已請求檢察官就如附表所示之11罪合併聲請定應執行
    刑，此有臺灣基隆地方檢察署依修正刑法第50條受刑人是否
    請求檢察官聲請定應執行刑聲請狀1紙在卷可稽（見109年度
    執聲字第433號卷第2頁），合於刑法第50條第2項之規定，
    是檢察官就如附表所示之11罪所處之刑，聲請合併定應執行
    刑，於法並無不合。
　㈡本件定應執行刑之外部界限為各刑中之最長期（有期徒刑1年
    4月）以上，各刑合併之刑期（有期徒刑7月、4月、3月、3
    月、4月、3月、4月、1年4月、1年4月、1年4月，合計為有
    期徒刑7年8月）以下；再參以抗告人犯如附表編號1至6所示
    之罪、附表編號8至11所示之罪，前曾分別經法院判處應執
    行有期徒刑1年2月、2年確定，是法院再為更定應執行刑時
    ，亦應受該等應執行刑內部界限之拘束，即不得重於附表編
    號1至6、編號8至11分別所定之應執行刑（有期徒刑1年2月
    、2年）與附表編號7所示之宣告刑總和有期徒刑3年6月。原
    審疏未詳酌，竟定應執行有期徒刑5年6月，顯已逾越上揭內
    部界限，自有未恰。抗告意旨執此指摘原裁定不當，為有理
    由，為保障抗告人權益及兼顧審級利益，爰由本院將原裁定
    撤銷發回原審法院，另為適法之處理。
五、據上論斷，應依刑事訴訟法第413條前段，裁定如主文。
中　　華　　民　　國　　109 　年　　10　　月　　30　　日
　　　　　　　  　刑事第二十三庭審判長法　官  許永煌
　　　　　　　　　　　　　　　　　    法　官  黃美文
　　　　　　　　　　　　　　　　　    法　官  雷淑雯
以上正本證明與原本無異。
如不服本裁定，應於收受送達後5日內向本院提出抗告狀。
                                      書記官  林立柏
中　　華　　民　　國　　109 　年　　11　　月　　2 　　日
附表
編            號  1 2 3 罪            名  施用第一級毒品 施用第二級毒品 竊盜 宣     告     刑  有期徒刑7月 有期徒刑4月，如易科罰金，以新臺幣1仟元折算1日。 有期徒刑3月，如易科罰金，以新臺幣1仟元折算1日。 犯   罪  日   期  108年2月24日 108年2月24日 108年2月1日 偵查（自訴）機關 年  度   案  號  臺灣基隆地方檢察署108年度毒偵字第851號  臺灣基隆地方檢察署108年度偵字第1545、2999號 最  後 事實審 法    院 臺灣基隆地方法院 臺灣基隆地方法院 臺灣基隆地方法院  案    號 108年度訴字第381號 108年度訴字第381號 108年度易字第292號  判決日期 108年7月30日 108年7月30日 108年9月25日 確  定 判  決 法    院 臺灣基隆地方法院 臺灣基隆地方法院 臺灣基隆地方法院  案    號 108年度訴字第381號 108年度訴字第381號 108年度易字第292號  確定日期 108年8月19日 108年8月19日 108年10月25日 備            註  臺灣基隆地方檢察署108年度執字第3047號 臺灣基隆地方檢察署108年度執字第3048號 臺灣基隆地方檢察署108年度執字第3375號   編號1至6經臺灣基隆地方法院109年度聲字第129號裁定應執行有期徒刑1年2月   

編            號  4 5 6 罪            名  竊盜 詐欺取財 以不正方法由自動付款設備取得他人之物，未遂 宣     告     刑  有期徒刑3月，如易科罰金，以新臺幣1仟元折算1日。 有期徒刑4月，如易科罰金，以新臺幣1仟元折算1日。 有期徒刑3月，如易科罰金，以新臺幣1仟元折算1日。 犯   罪  日   期  108年4月9日至108年4月10日 108年4月10日 108年4月10日 偵查（自訴）機關 年  度   案  號  臺灣基隆地方檢察署108年度偵字第1545、2999號   最  後 事實審 法    院 臺灣基隆地方法院 臺灣基隆地方法院 臺灣基隆地方法院  案    號 108年度易字第292號 108年度易字第292號 108年度易字第292號  判決日期 108年9月25日 108年9月25日 108年9月25日 確  定 判  決 法    院 臺灣基隆地方法院 臺灣基隆地方法院 臺灣基隆地方法院  案    號 108年度易字第292號 108年度易字第292號 108年度易字第292號  確定日期 108年10月25日 108年10月25日 108年10月25日 備            註  臺灣基隆地方檢察署108年度執字第3375號 臺灣基隆地方檢察署108年度執字第3375號 臺灣基隆地方檢察署108年度執字第3375號   編號1至6經臺灣基隆地方法院109年度聲字第129號裁定應執行有期徒刑1年2月   

編            號  7 8 9 罪            名  傷害 販賣第二級毒品 販賣第二級毒品 宣     告     刑  有期徒刑4月，如易科罰金，以新臺幣1仟元折算1日。 有期徒刑1年4月 有期徒刑1年4月 犯   罪  日   期  108年3月16日 108年2月20日 108年4月13日 偵查（自訴）機關 年  度   案  號  臺灣基隆地方檢察署108年度偵字第3777號 臺灣基隆地方檢察署108年度偵字第6768、6770、6771號  最  後 事實審 法    院 臺灣基隆地方法院 臺灣基隆地方法院 臺灣基隆地方法院  案    號 108年度基簡字第1762號 109年度訴字第237號 109年度訴字第237號  判決日期 108年12月27日 109年5月7日 109年5月7日 確  定 判  決 法    院 臺灣基隆地方法院 臺灣基隆地方法院 臺灣基隆地方法院  案    號 108年度基簡字第1762號 109年度訴字第237號 109年度訴字第237號  確定日期 109年2月3日 109年6月4日 109年6月4日 備            註  臺灣基隆地方檢察署109年度執字第744號 臺灣基隆地方檢察署109年度執字第1549號 臺灣基隆地方檢察署109年度執字第1549號    編號8至11經臺灣基隆地方法院109年度訴字第237號判決應執行有期徒刑2年  

編            號  10 11      （本欄空白） 罪            名  販賣第二級毒品 販賣第二級毒品      （本欄空白） 宣     告     刑  有期徒刑1年4月 有期徒刑1年4月      （本欄空白） 犯   罪  日   期  108年4月14日 108年4月19日      （本欄空白） 偵查（自訴）機關 年  度   案  號  臺灣基隆地方檢察署108年度偵字第6768、6770、6771號       （本欄空白） 最  後 事實審 法    院 臺灣基隆地方法院 臺灣基隆地方法院      （本欄空白）  案    號 109年度訴字第237號 109年度訴字第237號      （本欄空白）  判決日期 109年5月7日 109年5月7日      （本欄空白） 確  定 判  決 法    院 臺灣基隆地方法院 臺灣基隆地方法院      （本欄空白）  案    號 109年度訴字第237號 109年度訴字第237號      （本欄空白）  確定日期 109年6月4日 109年6月4日      （本欄空白） 備            註  臺灣基隆地方檢察署109年度執字第1549號 臺灣基隆地方檢察署109年度執字第1549號      （本欄空白）   編號8至11經臺灣基隆地方法院109年度訴字第237號判決應執行有期徒刑2年        （本欄空白）